臺灣臺北地方法院刑事判決
110年度審訴字第1367號
公  訴  人  臺灣臺北地方檢察署檢察官
被      告  林恆宇


上列被告因詐欺案件，經檢察官提起公訴(110年度偵字第20303
號)，被告於本院準備程序進行中，就被訴事實為有罪之陳述，
經本院告知簡式審判程序意旨，並聽取公訴人、被告之意見後，
本院合議庭裁定由受命法官獨任依簡式審判程序審理，判決如下
：
    主      文
林恆宇犯如附表「宣告刑」欄所示之罪，各處如附表「宣告刑」
欄所示之刑。應執行有期徒刑壹年伍月。
未扣案之犯罪所得新臺幣伍仟元沒收，於全部或一部不能沒收或
不宜執行沒收時，追徵其價額。
    事      實
一、林恆宇於民國110年4月間，加入明知真實姓名、年籍不詳、
    暱稱「山豬」、「阿丹」之成年人所組成之三人以上，以實
    施詐術為手段，具持續性及牟利性之有結構性組織詐欺集團
　　，受「阿丹」指揮，擔任提領詐欺贓款之車手以取得報酬。
    林恆宇與「山豬」、「阿丹」及所屬詐欺集團其他不詳成員
    共同意圖為自己不法之所有，基於三人以上詐欺取財、違反
    洗錢防制法、參與犯罪組織之犯意聯絡，先由該詐欺集團不詳
    成員以附表編號1至4所示方式，詐騙附表編號1至4所示之人
    ，致附表編號1至4所示之人誤信為真，而依指示將附表編號
    1至4所示款項匯至指定附表編號1至4所示帳戶，再由「阿丹
    」指示林恆宇，先至指定地點領取上開人頭帳戶提款卡並告
    知密碼後，林恆宇則依指示於附表編號1至4所示時間，持上
    開人頭帳戶提款卡至附表編號1至4所示地點之自動櫃員機提
    領上開詐騙所得，最後再將提領款項交付予「阿丹」及同屬
    於該詐欺集團之另名不詳男子，並取得新臺幣(下同)5千元
    之報酬。嗣附表編號1至4所示之人察覺受騙後報警處理，經
    警調閱相關自動櫃員機監視器錄影畫面比對追查後，始循線
    查悉上情。
二、案經洪雍程、陳謙、洪仁凱、潘信丞訴由臺北市政府警察局
　　文山第二分局報請臺灣臺北地方檢察署(下稱臺北地檢署)檢
　　察官偵查起訴。
　　理      由
一、本件被告林恆宇所犯為死刑、無期徒刑、最輕本刑為3年以
    上有期徒刑以外之罪，且非高等法院管轄第一審案件，於本
    院行準備程序時，被告就被訴事實為有罪之陳述，經告知簡
    式審判程序之旨，並聽取檢察官及被告意見後，本院認為適
    宜進行簡式審判程序而經合議庭裁定改行簡式審判程序審理
    ，核先敘明。又依刑事訴訟法第159條第2項、第273條之2規
    定，簡式審判程序之證據調查，不受同法第159條第1項、第
    161條之2、第161條之3、第163條之1及第164條至第170條規
    定之限制。
二、上揭犯罪事實，業據被告於警詢、本院準備程序及審理時坦
    承不諱（見臺北地檢署110年度偵字第20303號卷【下稱偵卷
　　】第9至15頁，本院卷第38頁、第48頁），復據證人即告訴
    人洪雍程、陳謙、洪仁凱、潘信丞於警詢時指述詳實（見偵
    卷第55至61頁、第63至69頁、第105至111頁、第125至129頁
　　、第145至153頁)，復有洪雍程之受理詐騙帳戶通報警示簡
    便格式表、金融機構聯防機制通報單、派出所受理案件證明
    單、洪雍程提出之網路銀行轉帳資料手機截圖、玉山銀行存
    摺內頁之交易明細表(見偵卷第71至103頁)、陳謙之受理詐
    騙帳戶通報警示簡便格式表、金融機構聯防機制通報單、派
    出所受理案件證明單、陳謙提出之其與詐欺集團對話之通聯
    紀錄手機截圖(見偵卷第113至123頁)、洪仁凱之受理詐騙帳
    戶通報警示簡便格式表、金融機構聯防機制通報單、派出所
    受理案件證明單、洪仁凱提出之郵局自動櫃員機交易明細表
    及其與詐欺集團手機通聯明細(見偵卷第131至143頁)、潘信
    丞之受理詐騙帳戶通報警示簡便格式表、金融機構聯防機制
    通報單、受理案件證明單、潘信丞提出之網路銀行交易明細
    表之手機截圖(見偵卷第155至167頁)、人頭帳戶陳昱龍之玉
    山銀行交易明細表及郵局交易明細表(見偵卷第191至193頁
　　、第195至197頁)、警製ATM提領紀錄(見偵卷第27頁、第29
　　頁)、ATM監視器擷圖影像(見偵卷第31至32頁)、道路監視器
　　截圖(見偵卷第33至50頁)等件在卷可參，足證被告之任意性
　　自白核與事實相符，堪以採信。綜上，本件事證明確，被告
　　犯行堪以認定，應依法論科。
三、論罪科刑　
(一)本件依被告供述及其餘卷內證據(告訴人洪雍程、陳謙、洪
    仁凱、潘信丞警詢筆錄，依組織犯罪防制條例第12條第1項
    規定，就違反組織犯罪條例之罪名，不具證據能力，然上開
    告訴人等4人警詢筆錄，就加重詐欺取財、洗錢罪名則無此
    限制)，被告參與之本案詐欺集團，其成員至少有被告、「
    山豬」、「阿丹」、與「阿丹」同行之男子等真實姓名年籍
    不詳成年人及向被害人行騙之人，為3人以上無訛，且本案
    詐欺集團係分別招募車手、收水、取得人頭帳戶金融卡，另
    有人向被害人行騙使其匯款至人頭帳戶內，再由其他成員負
    責提款、收水，而後層轉詐欺集團核心成員，足徵該組織分
    工精細，須投入相當成本及時間始能如此為之，顯非為立即
    實施犯罪而隨意組成，核屬組織犯罪條例第2條第1項所稱之
    犯罪組織無訛，又被告因為「山豬」介紹加入集團當車手
　　，業據被告自承在卷(見偵卷第13頁)，負責收取款項後轉交
    指定之人，是知悉本案詐欺幕後有多人進行分工合作，則被
    告犯行自該當參與犯罪組織。又被告所涉加重詐欺案件，附
    表編號1為最先繫屬於法院之案件，有臺灣高等法院被告前
    案紀錄表附卷可參，依最高法院109年度台上字第3945號判
    決意旨，自應就被告於本案之首次加重詐欺犯行即附表編號
    1所示，與其參與犯罪組織罪論以想像競合。
(二)核被告就附表編號1所為，係犯組織犯罪防制條例第3條第1
    項後段之參與犯罪組織、刑法第339條之4第1項第2款之三人
    以上共同詐欺取財罪及違反洗錢防制法第14條第1項普通洗
    錢罪(1罪)；就附表編號2至4所為，均係犯刑法第339條之4
    第1項第2款之3人以上共同詐欺取財罪及違反洗錢防制法第1
　　4條第1項普通洗錢罪(共3罪)。公訴意旨雖未載被告就事實
    欄部分同有涉犯組織犯罪防制條例第3條第1項後段之參與犯
    罪組織罪及洗錢防制法第14條第1項之普通洗錢罪，然此部
    分與業經起訴之部分乃前開想像競合之裁判上一罪關係，本
    院自得併予審究，且經本院當庭告以被告同時涉犯前開之罪
    （見本院卷第38頁、第45頁），供被告充分防禦答辯，自不
    影響被告之防禦權。
(三)被告與「山豬」、「阿丹」等人及所屬詐欺集團成員間，就
　　上開犯行，有犯意聯絡及行為分擔，應論以共同正犯。
(四)被告各於附表編號1至4所示時間，多次提領款項之行為，係
    於密接時間而為，手法相同，且侵害同一法益，是其附表編
    號1至4所示時間各次提領行為之獨立性極為薄弱，依一般社
    會觀念，在時間差距上，難以強行分開，在刑法評價上，以
    視為數個舉動接續施行，合為包括一行為予以評價較為合理
　　，應各論以接續犯。　　
(五)被告就附表編號1所犯之參與犯罪組織、加重詐欺、洗錢等
    罪；就附表編號2至4所犯之加重詐欺、洗錢等罪，其各罪犯
    行均有部分合致，且犯罪目的單一，依一般社會通念，應評
    價為一罪方符合刑罰公平原則，為想像競合犯，應依刑法第
    55條規定，各從一重論以刑法第339條之4第1項第2款之3人
    以上共同詐欺取財罪處斷。　　
(六)被告就附表編號1至4所示犯行，犯意各別，行為互殊，並均
    侵害不同人之財產法益，應予分論併罰。  
(七)被告前因施用毒品案件，經臺灣新北地方法院以106年度審
    易字第3078號判決判處有期徒刑2月確定，於107年2月8日易
    科罰金執行完畢等情，有臺灣高等法院被告前案紀錄表1份
    在卷可憑，其受有期徒刑執行完畢，5年內故意再犯本件有
    期徒刑以上之罪，固為累犯，惟本院依司法院釋字第775號
    解釋意旨，審酌被告上開構成累犯之前案與本案所犯洗錢、
    三人以上共同犯詐欺取財等罪之罪質均不同，犯罪手段、動
    機亦均屬有別，難認其對於本案犯行具有累犯之特別惡性及
    刑罰反應力薄弱之情形，爰裁量不予加重其法定最低本刑。
(八)爰審酌被告不思循正當途徑獲取所需，貪圖不法利益，參與
　　詐欺集團擔任收取款項之車手，所為非是，應予非難，惟念
    其僅為集團車手，並非該詐欺集團主要核心成員，復考量其
    始終自白犯罪（包含自白坦承洗錢犯行；洗錢防制法第16條
    第2項規定：「犯前2條之罪，在偵查或審判中自白者，減輕
    其刑。」，被告於本院審理中自白洗錢犯行，然此係屬想像
    競合犯其中之輕罪，依最高法院109年度台上字第3936號判
    決意旨，僅得由本院於量刑時一併衡酌該部分減輕其刑事由
　　，即屬評價完足），犯後態度尚可，暨其犯罪之動機、手段
　　、告訴人等所受損失，及被告自述國中畢業之智識程度、目
    前做電梯維修安裝、日薪0000-0000元，最近與前妻離婚、
    無需撫養他人，但每月給家裡8千到1萬之家庭經濟狀況（見
    本院卷第49頁）等一切情狀，分別量處如主文所示之刑並定
    其應執行刑，以資懲儆。
四、沒收　　
(一)按犯罪所得屬於犯罪行為人者，沒收之，於全部或一部不能
    沒收或不宜執行沒收時，追徵其價額，刑法第38條之1第1項
    前段、第3項定有明文。另共同犯罪行為人之組織分工及不
    法所得，未必相同，彼此間犯罪所得之分配懸殊，其分配較
    少甚或未受分配之人，如仍應就全部犯罪所得負連帶沒收之
    責，超過其個人所得之剝奪，無異代替其他犯罪參與者承擔
    刑罰，顯失公平，因共犯連帶沒收與罪刑相當原則相齟齬，
    故共同犯罪，所得之物之沒收，應就各人分得之數為之，亦
    即沒收或追徵應就各人所實際分得者為之（最高法院104年
    第13次及第14次刑庭會議決議(一)意旨參照）。
(二)查本案被告於本院審理時供稱：(你拿到多少報酬？)5千元
    左右等語（見本院卷第39頁），揆諸上開決議意旨，在無其
    他證據足認被告另受有報酬之情形下，自應以被告實際取得
    之5千元作為其犯罪所得而宣告沒收，如全部或一部不能沒
    收或不宜執行沒收時，追徵其價額。　
(三)至詐騙集團所交付被告使用之工作用手機1支，雖係供犯罪
    所用之物，惟該物品既非違禁物且未經扣案，復無積極證據
    足認為被告所有且現尚存在，爰不予宣告沒收，併此敘明。
五、本案不宣告強制工作之說明　　
(一)按行為人以一行為觸犯組織犯罪防制條例第3條第1項後段之
    參與犯罪組織罪，及刑法第339條之4第1項第2款之加重詐欺
    取財罪，依刑法第55條前段規定從一重之加重詐欺取財罪處
    斷而為科刑時，僅限於「主刑」，法院應於較重罪名之法定
    刑度內，量處適當刑罰，至於輕罪罪名所規定之沒收及保安
    處分，因非屬「主刑」，自得一併宣告。修正後組織犯罪防
    制條例第3條第1項後段但書雖規定「參與情節輕微者，得減
    輕或免除其刑」，惟同條第3項仍規定「應於刑之執行前，
    令入勞動場所，強制工作，其期間為三年」，而未依個案情
    節，區分行為人是否具有反社會的危險性及受教化矯治的必
    要性，一律宣付刑前強制工作3年。然則，衡諸該條例所規
    定之強制工作，性質上原係對於有犯罪習慣，或因遊蕩、懶
    惰成習而犯罪者，所為之處置，修正後該條例既已排除常習
    性要件，本於法律合憲性解釋原則，依司法院釋字第471號
    解釋意旨，對犯該條例第3條第1項之參與犯罪組織罪者，視
    其行為之嚴重性、表現之危險性、對於未來行為之期待性，
    以及所採措施與預防矯治目的所需程度，於有預防矯治其社
    會危險性之必要，且符合比例原則之範圍內，由法院依該條
    例第3條第3項規定，一併宣告刑前強制工作（最高法院108
    年度台上大字第2306號裁定意旨參照）。
(二)經查，被告在本案詐欺集團擔任取款車手，取得款項交付「
    阿丹」及同行另名男子後，由渠等再轉交詐騙集團核心成員
    ，可知被告非居於發起、主持、操縱、指揮等重要角色，其
    行為之社會危險性較低，且被告本案為參與詐欺集團首次犯
    行，實際從事取款工作依卷內資料僅本案，其造成社會損害
    尚非嚴重，又於本院審理中坦承犯行，可見尚有矯正可能
　　，經此刑之宣告，其未來行為之改善應屬可期，是本院認尚
    無併予宣告強制工作之必要，併此敘明。　　
六、據上論斷，應依刑事訴訟法第273條之1第1項、第299條第1
    項前段，組織犯罪防制條例第3條第1項後段，洗錢防制法第
    14條第1項、刑法第11條前段、第28條、第339條之4第1項第
    2款、第55條、第51條第5款、第38條之1第1項前段、第3項
　　，刑法施行法第1條之1第1項，判決如主文。
七、如不服本件判決，得自收受送達之翌日起20日內，向本院提
    起上訴。
本案經檢察官陳建宏提起公訴，檢察官吳春麗到庭執行職務。
中　　華　　民　　國　　110 　年　　10 　　月　 28　　日
　　　　　　　　　刑事第二十二庭法　官   廖棣儀　
上正本證明與原本無異。 
如不服本判決應於收受送達後20日內向本院提出上訴書狀，並應
敘述具體理由；其未敘述上訴理由者，應於上訴期間屆滿後20日
內向本院補提理由書（均須按他造當事人之人數附繕本）「切勿
逕送上級法院」。告訴人或被害人如對於本判決不服者，應具備
理由請求檢察官上訴，其上訴期間之計算係以檢察官收受判決正
本之日期為準。 因疫情而遲誤不變期間，得向法院聲請回復原
狀。
                                書記官  林志忠 
中　　華　　民　　國　　110 　年　　10 　　月　 28　　日
附錄本案所犯法條全文：
刑法第339條之4
犯第339條詐欺罪而有下列情形之一者，處1年以上7年以下有期
徒刑，得併科1百萬元以下罰金：
一、冒用政府機關或公務員名義犯之。
二、三人以上共同犯之。
三、以廣播電視、電子通訊、網際網路或其他媒體等傳播工具，
    對公眾散布而犯之。
前項之未遂犯罰之。
組織犯罪防制條例第3條
發起、主持、操縱或指揮犯罪組織者，處3年以上10年以下有期
徒刑，得併科新臺幣1億元以下罰金；參與者，處6月以上5年以
下有期徒刑，得併科新臺幣1千萬元以下罰金。但參與情節輕微
者，得減輕或免除其刑。
具公務員或經選舉產生之公職人員之身分，犯前項之罪者，加重
其刑至二分之一。
犯第1項之罪者，應於刑之執行前，令入勞動場所，強制工作，
其期間為3年。
前項之強制工作，準用刑法第90條第2項但書、第3項及第98條第
2項、第3項規定。
以言語、舉動、文字或其他方法，明示或暗示其為犯罪組織之成
員，或與犯罪組織或其成員有關聯，而要求他人為下列行為之一
者，處3年以下有期徒刑，得併科新臺幣 3 百萬元以下罰金：
一、出售財產、商業組織之出資或股份或放棄經營權。
二、配合辦理都市更新重建之處理程序。
三、購買商品或支付勞務報酬。
四、履行債務或接受債務協商之內容。
前項犯罪組織，不以現存者為必要。
以第5項之行為，使人行無義務之事或妨害其行使權利者，亦同
。
第5項、第7項之未遂犯罰之。 
洗錢防制法第2條
本法所稱洗錢，指下列行為：
一、意圖掩飾或隱匿特定犯罪所得來源，或使他人逃避刑事追訴
    ，而移轉或變更特定犯罪所得。
二、掩飾或隱匿特定犯罪所得之本質、來源、去向、所在、所有
    權、處分權或其他權益者。
三、收受、持有或使用他人之特定犯罪所得。
洗錢防制法第14條
有第二條各款所列洗錢行為者，處7 年以下有期徒刑，併科新臺
幣5 百萬元以下罰金。
前項之未遂犯罰之。
前二項情形，不得科以超過其特定犯罪所定最重本刑之刑。
附表: 
編號 告訴人 詐騙方式 匯款/轉帳時間 詐騙帳戶 詐騙金額 新臺幣（下同） 提款時間 提款地點 提款金額 (皆含手續費5元) 宣告刑 1 洪雍程 不詳詐欺集團 成員於110年4 月26日下午4時 25分前某時許 ，致電洪雍程 並佯稱：其乃 購物平台廠商 ，因該公司工 讀生誤植資料 ，須依指示操 作匯款以取消 錯誤扣款云云 ，致洪雍程誤 信為真，依指 示將右列款項 匯款至右列帳 戶。 110年4月26日下午4時25分許、同日時27分許 玉山商業銀行帳號000-0000000000000號帳戶 （戶名：陳昱龍） 4萬9,987元、 4萬9,988元 110年4月26日下午4時33分、34分、35分、36分 許 台北富邦銀行景美分行（臺北市○○區○○街00號）之自動櫃員機 2萬5元、 2萬5元、2萬5元、2萬5元、1萬9,005元 林恆宇犯三人以上共同詐欺取財罪，處有期徒刑壹年參月。 2 陳謙 不詳詐欺集團成員於110年4月26日下午5時43分前某時許 ，致電陳謙並佯稱：其乃「明洞國際網路購物」之客服人員，因該公司誤植訂單資料，須依指示操作匯款以取消錯誤扣款云云，致陳謙誤信為真，依指示將右列款項匯款至右列帳戶。 110年4月26日下午5時43分許、同日時47分許 、同日時50分許 （同上） 9,987元 、9,988元、9,989元 110年4月26日下午5時54分許 （同上） 2萬5元、1萬5元 林恆宇犯三人以上共同詐欺取財罪，處有期徒刑壹年壹月。 3 洪仁凱 不詳詐欺集團成員於110年4月26日下午6時8分前某時許，致電洪仁凱並佯稱：其乃「金石堂網路書店」網站客服人員，因該公司將洪仁凱誤植為經銷商資格，是洪仁凱須依指示操作匯款以取消錯誤扣款云云 ，致洪仁凱誤信為真，依指示將右列款項匯款至右列帳戶。 110年4月26日下午6時8分許 （同上） 2萬1,208元 110年4月26日下午6時18分許 、下午6點19分 （同上） 2萬5元、1,005元 林恆宇犯三人以上共同詐欺取財罪，處有期徒刑壹年壹月。 4 潘信丞 不詳詐欺集團成員於110年4月26日晚間6時20分前某時許 ，致電潘信丞並佯稱：其乃「金石堂書店」員工，因該公司作業疏失，須依指示操作匯款以取消錯誤扣款云云，致潘信丞誤信為真，依指示將右列款項匯款至右列帳戶。 110年4月26日晚間6時20分許、同日時22分許 、同日時24分許 郵局帳號000-00000000000000號帳戶（戶名：陳昱龍） 4萬9,987元、 4萬9,989元、 4萬9,983元 110年4月26日下午6時26分、27分、28分、29分 、30分、31分、32分許 永豐商業銀行景美分行（臺北市○○區○○路00號）之自動櫃員機 2萬5元、2萬5元、2萬5元、2萬5元、2萬5元、2萬5元、2萬5元、9,005元 林恆宇犯三人以上共同詐欺取財罪，處有期徒刑壹年參月。